臺灣高等法院刑事判決
109年度上訴字第67號
上  訴  人
即  被  告  陳武平



選任辯護人  葉慶人律師(法扶律師)
上列上訴人即被告因違反毒品危害防制條例等案件，不服臺灣基
隆地方法院108年度訴字第295號，中華民國108年10月1日第一審
判決（起訴案號：臺灣基隆地方檢察署108年度偵字第1587、208
8、2089、2090、2140號），提起上訴，本院判決如下：
    主  文
原判決關於附表編號1、3（後段）至7所示販賣第二級毒品罪暨
執行刑部分均撤銷。
陳武平犯如附表編號1、3（後段）至7所示之販賣第二級毒品罪
，均累犯，各處如附表編號1、3（後段）至7「判處之罪刑及沒
收」欄所示之刑及沒收。
其他上訴駁回。
前開撤銷改判與上訴駁回部分，應執行有期徒刑柒年。
    事  實
一、陳武平明知甲基安非他命係毒品危害防制條例所列管之第二
    級毒品，且經行政院衛生署（現改制為衛生福利部，下同）
    公告列為不准登記藥品及禁止使用，屬於藥事法所定之禁藥
    ，不得非法販賣、轉讓，竟仍以其持用之門號0000000000號
    行動電話作為聯絡工具（除如附表編號2、8所示部分未使用
    外，其餘均有使用），分別為下列行為：
  ㈠基於意圖營利而販賣第二級毒品甲基安非他命之犯意，分別
    如附表編號1、3（後段）至7所示之販賣甲基安非他命共6次
    （各次販賣之對象、時間、地點、價格、數量及交易情形，
    均詳如附表編號1、3〈後段〉至7「行為」欄所載）。
  ㈡基於轉讓禁藥甲基安非他命之犯意，分別如附表編號2、3（
    前段）、8所示之轉讓甲基安非他命共3次（各次轉讓之對象
    、時間、地點、數量及情形，均詳如附表編號2、3〈前段〉、
    8「行為」欄所載）。
　　嗣因警方依據原審核發之通訊監察書，依法對陳武平持用之
    門號0000000000號行動電話實施通訊監察，並於民國108年3
    月6日9時10分許，持原審法院核發之搜索票至其位於基隆市
    ○○區○○路000巷0弄00號5樓住處執行搜索（搜索時陳武平不
    在場），扣得其所有之電子磅秤1台，及於同日17時53分，
    持臺灣基隆地方檢察署檢察官核發之拘票在同市○○區○○000
    社區產業道路旁拘提陳武平，扣得其所有之SONY牌行動電話
    1支（內含門號0000000000號SIM卡1枚），而查獲上情。
二、案經基隆市警察局移送臺灣基隆地方檢察署檢察官偵查起訴
    。
    理  由
壹、證據能力：
    按被告以外之人於審判外之言詞或書面陳述，除法律有規定
    者外，不得作為證據。被告以外之人於審判外之陳述，雖不
    符同法第159條之1至第159條之4之規定，而經當事人於審判
    程式同意作為證據，法院審酌該言詞陳述或書面陳述作成時
    之情況，認為適當者，亦得為證據；當事人、代理人或辯護
    人於法院調查證據時，知有第159條第1項不得為證據之情形
    ，而未於言詞辯論終結前聲明異議者，視為有前項之同意，
    刑事訴訟法第159條第1項、第159條之5第1項、第2項分別定
    有明文。查本案下述據以認定上訴人即被告陳武平（下稱被
    告）犯罪之供述證據，檢察官、被告及辯護人於本院審理時
    均未爭執其證據能力，且迄於言詞辯論終結前均未聲明異議
    ，復經審酌該等言詞陳述或書面作成時之情況並無違法、不
    當或顯不可信之狀況，依刑事訴訟法第159條之5第2項之規
    定，均有證據能力；又本案認定事實之其餘非供述證據，並
    無證據證明係公務員違背法定程式所取得，依同法第158條
    之4反面解釋，亦均有證據能力，合先敘明。
貳、實體部分：
一、「安非他命」（Amphetamine）係屬毒品危害防制條例第2條
    第2項第2款所列之第二級毒品（即同條項款附表二編號12）
    ，「甲基安非他命」（Methamphetamine）亦屬同條項款附
    表二編號89所載之第二級毒品，依行政院衛生署食品藥物管
    理局（現改制為衛生福利部食品藥物管理署）之相關函釋，
    二者均多為硫酸鹽或鹽酸鹽，可溶於水、白色、略帶苦味之
    結晶，甲基安非他命係安非他命之衍生物，甲基安非他命作
    用之強度較安非他命強；又二者雖使用劑量及致死劑量有別
    ，惟目前國內發現者絕大多數為甲基安非他命之鹽酸鹽，然
    施用毒品者，甚且販賣毒品者，未必能正確分辨所施用或販
    賣者係「甲基安非他命」或「安非他命」，甚或於買賣過程
    中，為避免遭查緝，或以代號稱之，而審判實務上查獲之晶
    體經送驗結果，大致上亦均係甲基安非他命（最高法院103
    年度台上字第1537號判決意旨參照）。依照上開說明，足認
    本案被告所販賣、轉讓者，應係第二級毒品甲基安非他命無
    訛。是本案關於「安非他命」之記載，顯非精確之用語，而
    係對「安非他命」類毒品之通俗泛稱，容屬「甲基安非他命
    」之名稱簡化結果，上開簡稱誤載並不影響本案犯罪事實之
    認定，合先敘明。
二、上開事實，業據被告於本院審理時均已坦承不諱（見本院卷
    第168、198、209頁），復有下列證據可佐，茲分述如下：
  ㈠附表編號1、4至7所示販賣甲基安非他命予周文騰部分：
  ⒈被告於如附表編號1、4至7所示時、地，各以新臺幣（下同）
    2,000元之價格，分別販賣1小包甲基安非他命予周文騰之事
    實，業據證人周文騰於原審時證稱：107年11月19日8時0分3
    3秒，我持用0000000000門號，撥打予陳武平持用之0000000
    000門號未接通，及同日8時2分48秒，陳武平持用000000000
    0門號，撥打予我持用之0000000000門號，通話內容「B（按
    ：指周文騰，下同）：喂。A（按：指被告，下同）：喂。B
    ：嘿。A：你打給我喔。B：嘿。A：怎樣。B：聊天一下好嗎
    。A：蛤。B：厚。A：好好。B：厚。A：沒啊。B：蛤。A：
    好啦。B：好啦，好好。A：快一點。」等語，是我要跟他購
    買安非他命毒品，本次我們有交易成功，交易時間是掛完電
    話我騎車過去大約再15分鐘，差不多是107年11月19日上午8
    點20分左右，地點是在陳武平○○○○的家裡面（基隆市○○區○○
    路000巷0弄00號5樓），這次我們是現金交易毒品，我用現
    金2,000元還是3,000元我忘了，因為毒品價錢會有波動，我
    向陳武平買1小包安非他命約1公克，是陳武平本人拿給我的
    ，我們是一手交錢、一手交貨，我是直接拿錢跟陳武平購買
    ，沒有跟陳武平說「我們一起合資出錢買」；107年12月10
    日17時8分54秒，我持用0000000000門號，撥打予陳武平持
    用之0000000000門號，通話內容「A：怎樣。B：門口。A：
    喔。」等語，是我向陳武平購買安非他命毒品，我打電話給
    他說我到了，本次我們有交易成功，時間是掛完電話我從他
    家樓下走到他家5樓，大約是107年12月10日下午5點10分左
    右，交易地點是陳武平○○○○的家裡面，這次我們是現金交易
    毒品，我用2、3000元跟他買1小包安非他命約1公克，毒品
    是他本人拿給我，我們是一手交錢、一手交貨，我就是直接
    拿錢跟陳武平購買甲基安非他命；107年12月14日16時16分2
    6秒，我持用0000000000門號，撥打予陳武平持用之0000000
    000門號，通話內容「B：有空嗎。A：有啊。B：我去住處找
    你。A：蛤。B：我去找你。A：好啦，快。B：厚。A：好。
    」等語，是我要向陳武平購買安非他命，本次我們有交易成
    功，電話掛完約再10幾分鐘，時間大概是107年12月14日下
    午4點30分左右，交易地點是陳武平○○○○的家裡面，這次我
    們是現金交易，我用2、3000元左右跟他買1小包安非他命約
    1公克，毒品是他本人拿給我，我們是一手交錢、一手交貨
    ，不是一人出一部分錢去買來再分；108年1月1日19時38分3
    3秒，我持用0000000000門號，撥打予陳武平持用之0000000
    000門號，通話內容「B：喂，嘿，喂，嘿怎沒聲音。A：怎
    樣。B：嘿。A：嗯。B：ㄟ，明天好嗎。A：怎樣。B：好嗎，
    聊天。A：說什。B：明天喔。A：好。B：好。」等語，及10
    8年1月2日7時12分56秒，我持用0000000000門號，撥打予陳
    武平持用之0000000000門號，通話內容「A：喂。B：嘿，我
    過去喔。A：啊。B：好喔。A：嗯。」等語，與108年1月2日
    7時54分13秒，我持用0000000000門號，撥打予陳武平持用
    之0000000000門號，通話內容「A：喂。B：到了。A：好。
    」等語，是我要向陳武平購買安非他命，本次我們有交易成
    功，電話掛完上樓約幾分鐘，時間大概是108年1月2日上午7
    點57分左右，交易地點是陳武平○○○○的家裡面，這次我們是
    現金交易，我用2、3000元左右跟他買1小包安非他命約1公
    克，毒品是他本人拿給我，我就是直接跟陳武平買安非他命
    ，不是跟他說「我們一起出錢去跟人家買」；108年2月7日1
    1時37分31秒，我持用0000000000門號，撥打予陳武平持用
    之0000000000門號，通話內容「B：嘿。A：銳。B：嘿。A：
    銳，嘿。B：新年快樂啦。A：新年快樂。B：嗯蛤。A：蛤。
    B：新年，給你拜個年。A：OK、OK。B：厚，好。A：OK。」
    等語，是我要向陳武平購買安非他命，本次我們有交易成功
    ，電話掛完騎車過去約15分鐘，時間大概是108年2月7日上
    午11點50分左右，交易地點是陳武平○○○○的家裡面，這次我
    們是現金交易，我用3000元左右跟他買1小包安非他命約1公
    克，毒品是他本人拿給我，一樣是一手交錢、一手交貨等語
    綦詳（見原審卷第170、177-192頁），且有如附表編號1、4
    至7「相關之通訊監察譯文與通訊監察書」欄所示之通訊監
    察譯文在卷可稽，此外，復有被告所有之SONY牌行動電話1
    支（內含門號0000000000號SIM卡1枚）、電子磅秤1台扣案
    可證，自堪信實。又參以證人周文騰於原審時證稱如附表編
    號1、4至6之交易價格是2、3000元，如附表編號7之交易價
    格是3,000元等情，及其於偵訊中證稱：因為價格有浮動，
    我無法確認交易價格是2,000或3,000元等語（見監他卷第20
    8、210頁），是證人周文騰既無法確認各次交易價格究為2,
    000元或3,000元，爰從被告有利之認定，而認各次交易價格
    均為2,000元。
  ⒉另被告於原審時雖辯稱各次與周文騰間之甲基安非他命授受
    均是合資，並稱如附表編號1、6、7所示通訊監察譯文之通
    話，是周文騰至其住處先交付欲合資購買甲基安非他命的2,
    000元，如附表編號4、5所示通訊監察譯文之通話，是周文
    騰至其住處拿取合資購買應分得之甲基安非他命云云。惟查
    ，被告於108年3月7日警詢及偵訊均全盤否認各該通話與甲
    基安非他命之授受有關，直至同年4月16日偵訊始改口辯稱
    係與周文騰合資購買甲基安非他命（見偵字第1587號卷第23
    3、235頁），供詞不一，可徵被告避重就輕、並未吐實。又
    按毒品與金錢授受雙方當事人間之關係究係買賣抑或合資，
    以「交付金錢之一方」最為清楚，若其未曾提及一同出錢委
    託「交付毒品之一方」代為購買，而係直接交付金錢以換取
    毒品，縱使「交付毒品之一方」在收受金錢後，有再加入自
    己之金錢以向上游購買毒品，再將「交付金錢之一方」欲購
    買之毒品交付之，此不過係「交付毒品之一方」取得毒品之
    方式，在雙方當事人之約定及認知裡，彼等之關係仍係「買
    賣毒品」，而非「合資購買毒品」。蓋買方意在取得毒品，
    在不知賣方毒品來源之情形下，不論毒品之取得或對價之交
    付，自均以賣方為對象；且多數販毒者，多非自行製造，不
    能無中生有，而須另向他人進貨，是賣方究以如何之方式、
    價格或向何人取得毒品，均非買方所問。查證人周文騰於原
    審時已明確證稱：我都是拿錢跟陳武平購買甲基安非他命，
    我原先是跟陳武平的太太購買，陳武平的太太過世後，我才
    改跟陳武平購買（見原審卷第175、176頁），上開各次甲基
    安非他命交易，均是一手交錢、一手交貨（見原審卷第170-
    172頁）等語，且依證人周文騰所證，其擔任過10多年刑警
    ，任職期間曾辦理販賣毒品案件（見原審卷第174頁），則
    其當更無誤認其與被告間有關毒品授受關係之理。再者，證
    人周文騰於警詢及偵訊時，經提示之通訊監察譯文均不只上
    開各筆，然其中多筆通聯，均經證人周文騰證稱與購買甲基
    安非他命無涉（見偵字第1587號卷第50、52-62頁，監他卷
    第208、210頁），是由證人周文騰能清楚回想各筆通話，且
    非每筆通話均指認係向被告購買甲基安非他命，足認證人周
    文騰縱使曾經中風，仍無礙其上開證述之真實性與可信性。
    從而，被告與周文騰如附表編號1、4至7所示各次甲基安非
    他命與金錢授受，均係「買賣」，要非合資，至堪認定。
  ⒊再按販賣甲基安非他命屬違法行為，罪責至重，非可公然為
    之，販賣者販入後可任意分裝增減其分量再行出售，每次交
    易之價格、數量，亦隨時依交易對象、當時行情而變動，縱
    或出售之價格較低，亦非當然無營利意圖，即便為相同價格
    ，因份量較少亦能從中獲利，除經坦承犯行並供明販入、賣
    出確實價量外，委難查得實情，復無法查獲其上手，更難查
    悉有無從中獲利，是除非別有事證足認係按同一價量委買或
    轉售，確未牟利外，尚難據此即認販賣之證據有所未足，否
    則將造成知過坦承者難辭重典，飾詞否認者反得僥倖，而失
    情理之平。且一般民眾均知政府對毒品之查禁森嚴，重罰不
    予寬貸，衡情倘非有利可圖，絕無平白甘冒被嚴查重罰之高
    度風險之理，從而，舉凡其有償交易，除足反證其確係另基
    於某種非營利本意之關係外，尚難因無法查悉其販入價格，
    作為是否高價賣出之比較，諉無營利之意思阻卻販賣犯行之
    追訴。查周文騰係因工作上與被告太太認識才結識被告，且
    周文騰原係向被告太太購買毒品，因被告太太過世，才改向
    被告購買毒品等情，業據證人周文騰於原審時證述屬實（見
    原審卷第163、175、176頁），可見被告與證人周文騰關係
    雖不差，但並無深交，淵源來自毒品買賣，衡情被告倘無從
    中賺取差價、量差或投機貪圖小利，實無甘冒重典有償交付
    毒品之理，足認被告各次販賣甲基安非他命予周文騰均具有
    營利意圖甚明。
  ⒋綜上，足認被告於本院審理時之自白與事實相符，堪以認定
    ，此部分事證明確，被告各次販賣甲基安非他命予周文騰之
    犯行均堪認定，應依法論科。
  ㈡附表編號3（後段）所示販賣甲基安非他命予詹宗原部分：
  ⒈被告於如附表編號3（後段）所示時、地，有以1包約1公克之
    甲基安非他命，與詹宗原換取二手InFocus牌行動電話1支等
    情，業據證人詹宗原於原審時證述屬實（見原審卷第248頁
    ），且有如附表編號３「相關之通訊監察譯文與通訊監察書
    」欄所示之通訊監察譯文在卷為憑，此外復有被告所有之SO
    NY牌行動電話1支（內含門號0000000000號SIM卡1枚）、被
    告換得之二手InFocus牌行動電話1支扣案可證，自堪認定。
  ⒉至被告於原審時雖辯稱其交付之甲基安非他命價值高於詹宗
    原交付之手機價值，其並未獲利，亦無獲利意圖云云。惟查
    ，證人詹宗原於原審時證稱：107年11月26日晚上，我以1,5
    00元的代價，跟陳武平購買1公克安非他命，但我不是付他1
    ,500元，而是以我價值1,500元的手機跟他換，那時候安非
    他命1公克是1,500元，我用手機去代替那1,500元，等於是
    以物易物；我當初跟人家以將近2,000元買入這支手機時，
    手機算是全新，只是盒子已經開過，我買回來後都沒有使用
    ，放了2、3個月拿來跟陳武平換取1公克安非他命，當時那
    支手機的價值應該跟我買入時差不多，應該有1,500元等語
    （見原審卷第246-248、251-253、255頁），而該支行動電
    話為智慧型手機，外觀狀態良好，並無明顯缺損，有該支行
    動電話正反面照片存卷可考（見原審卷第265、267頁），又
    智慧型手機如非搭配門號申辦或續約，而係單買空機，依市
    場行情至少均需數千元，如係狀態良好之二手機，市價亦有
    超過千元之譜，足認證人詹宗原證稱當時係與被告約妥以1,
    500元之價格「購買」1公克甲基安非他命，惟非交付現金，
    而係以扣案價值約1,500元的InFocus牌行動電話換取等語，
    確屬真實而可採，是被告於原審辯稱其交付之甲基安非他命
    價值明顯較高云云，無可採信。
  ⒊按毒品危害防制條例所稱之「販賣」，係指有償之讓與行為
    ，包括以「金錢買賣」或「以物易物」（即互易）等態樣在
    內；祇要行為人在主觀上有藉以營利之意圖，而在客觀上有
    以毒品換取金錢或其他財物之行為，即足當之；至於買賣毒
    品之金額或所換得財物之實際價值如何，以及行為人是否因
    而獲取價差或利潤，均不影響販賣毒品罪之成立（最高法院
    99年度台上字第1588號、104年度台上第356號、104年度台
    上字第2330號判決參照）。又按販賣甲基安非他命係違法行
    為，非可公然為之，並有其獨特之販售通路及管道，復無公
    定價格，容易增減分裝之份量，而每次買賣之價量，可能隨
    時依雙方關係深淺、資力、需求量及對行情之認知、來源是
    否充裕、查緝鬆嚴、購買者被查獲時供述購買對象之可能風
    險評估等，而異其標準，非可一概而論。關於被告本次販賣
    甲基安非他命犯行，固無從逕憑卷證資料而推認其所得獲致
    之具體利潤金額為何；然查，近年來政府為杜絕毒品之氾濫
    ，對於查緝施用及販賣毒品之工作，無不嚴加執行，販賣毒
    品罪又係重罪，設若無利可圖，衡情一般持有毒品之人當無
    輕易將所持有之毒品轉售他人而甘冒於再次向他人購買時，
    被查獲移送法辦並受長期自由刑或生命刑剝奪危險之理，且
    不論係以何包裝之甲基安非他命，均可任意分裝或增減其份
    量，而每次買賣之價量，亦隨前開因素而為機動地調整，因
    之販賣之利得，除經坦承犯行，或帳冊價量均臻明確外，委
    難得知實情。職是之故，縱未確切查得販賣所得賺取之實際
    差價，但除別有事證，足認係按同一價格轉讓，確未牟利外
    ，尚難執此即認非法販賣之事證有所不足，致知過坦承者難
    辭重典，飾詞否認者反得逞僥倖，而失情理之平。因此，被
    告將1公克甲基安非他命，以詹宗原交付價值約1,500元二手
    行動電話之代價，販售予詹宗原，從中應有牟利之意圖，殆
    無疑義。
  ⒋綜上，足認被告於本院審理時之自白與事實相符，堪以認定
    ，此部分事證明確，被告販賣甲基安非他命予詹宗原之犯行
    ，洵堪認定，應依法論科。
  ㈢附表編號2、3（前段）、8所示轉讓禁藥罪部分：
    此部分事實，業據被告於警詢（見偵字第2088號卷第49、50
    頁）、偵訊（見偵字第1587號卷第235頁）、原審（見原審
    卷第28、29、62頁）及本院審理時均坦承不諱，核與證人蕭
    士為於警詢及偵訊（見偵字第2090號卷第110、114頁，監他
    字卷第370頁）、證人詹宗原於偵訊（見監他卷第71頁）、
    證人李振興於警詢及偵訊（見偵字第1587號卷第103頁，監
    他卷第264頁）證述之情節相符，此外，復有如附表編號3「
    相關之通訊監察譯文與通訊監察書」欄所示之通訊監察譯文
    附卷可稽，以及被告所有之SONY牌行動電話1支（內含門號0
    000000000號SIM卡1枚）扣案可證，足認被告之自白與事實
    相符，堪以採信。此部分事證明確，被告各次轉讓犯行均堪
    認定，應依法論科。
三、論罪：
  ㈠查被告行為後，毒品危害防制條例第4條業於109年1月15日修
    正公布，並於公布後6個月之同年7月15日生效施行，修正前
    同條第2項規定「製造、運輸、販賣第二級毒品者，處無期
    徒刑或7年以上有期徒刑，得併科新臺幣1千萬元以下罰金。
    」修正後規定「製造、運輸、販賣第二級毒品者，處無期徒
    刑或10年以上有期徒刑，得併科新臺幣1千5百萬元以下罰金
    。」經比較修正前、後之規定，修正前之法定本刑原為「無
    期徒刑或7年以上有期徒刑，得併科新臺幣1千萬元以下罰金
    」，修正後規定「無期徒刑或10年以上有期徒刑，得併科新
    臺幣1千5百萬元以下罰金」，是修正後之規定並未較有利於
    被告，依刑法第2條第1項前段規定，自應適用行為時即修正
    前之規定論處（原審就此未及比較說明，逕予補充）。
  ㈡按甲基安非他命係第二級毒品，亦屬藥事法所稱之禁藥。行
    為人明知為禁藥即甲基安非他命而轉讓他人者，其轉讓行為
    同時該當於毒品危害防制條例第8條第2項之轉讓第二級毒品
    罪及藥事法第83條第1項之轉讓禁藥罪，屬於同一行為同時
    有二種法律可資處罰之法條競合關係。104年12月2日修正公
    布之藥事法第83條第1項轉讓禁藥罪之法定本刑，較毒品危
    害防制條例第8條第2項轉讓第二級毒品罪之法定本刑為重，
    是轉讓甲基安非他命，除有合於依毒品危害防制條例第8條
    第6項、第9條加重其刑至二分之一之特別規定者外，依法規
    競合「重法優於輕法」之法理，應優先適用藥事法第83條第
    1項之規定處罰。查被告轉讓甲基安非他命予蕭士為、詹宗
    原、李振興之數量，均僅供當場施用或1小包，並無證據顯
    示已達行政院依毒品危害防制條例第8條第6項之規定於98年
    11月20日修正公布之「轉讓毒品加重其刑之數量標準」應加
    重其刑之數量淨重10公克，且蕭士為、詹宗原、李振興均已
    成年，有其等年籍資料在卷可查，是本案並無加重被告刑度
    之事由，則依上開說明，本件被告所犯3次轉讓甲基安非他
    命部分應優先適用藥事法第83條第1項之規定處斷。
  ㈢核被告就事實一、㈠（即附表編號1、3〈後段〉至7）所為，均
    係犯修正前毒品危害防制條例第4條第2項之販賣第二級毒品
    罪（共6罪）；就事實一、㈡（即附表編號2、3〈前段〉、8）
    所為，均係犯藥事法第83條第1項之轉讓禁藥罪（共3罪）。
    又被告各次因販賣而持有第二級毒品之低度行為，分別為其
    販賣第二級毒品之高度行為所吸收，均不另論罪。另被告持
    有甲基安非他命之行為與轉讓行為同為實質上一罪之階段行
    為，高度之轉讓行為既已依藥事法加以處罰，依法律適用完
    整性之法理，其低度之持有甲基安非他命行為，自不能再行
    割裂適用毒品危害防制條例之規定論處（最高法院82年度台
    上字第4076號、第6613號判決意旨參照）。
  ㈣被告上開6次販賣第二級毒品、3次轉讓禁藥犯行，均犯意各
    別，行為互殊，應予分論併罰。
  ㈤查被告前因施用第二級毒品案件，經原審法院以107年度基簡
    字第253號判決判處有期徒刑3月確定，於107年7月5日執行
    完畢等情，有本院被告前案紀錄表在卷可查，其於受徒刑之
    執行完畢後，5年以內故意再犯本件有期徒刑以上之各罪，
    均應依刑法第47條第1項之規定論以累犯，考量被告前因施
    用毒品案件經論罪科刑後，甫於107年7月5日執行完畢，竟
    於不過數月之後，即再犯本件與毒品相關之犯罪，足見其對
    刑罰之反應力薄弱，且具有特別惡性，爰參諸司法院釋字第
    775號解釋之意旨，認應依法加重其最低本刑，惟因販賣第
    二級毒品罪之法定本刑為「無期徒刑」部分，依刑法第65條
    第1項之規定不得加重，故僅就販賣第二級毒品罪之法定本
    刑為「7年以上有期徒刑」及「併科罰金」部分，以及轉讓
    禁藥罪，均加重其刑。
  ㈥另辯護人雖為被告辯稱：就販賣毒品給詹宗原部分，被告於
    偵訊中有提出「答辯暨請求具保責付狀」已就犯罪事實為坦
    承，應符合偵查中自白之要件，且被告於本院審理時亦坦承
    犯行，請求依毒品危害防制條例第17條第2項規定減輕其刑
    等語。經查：
　⒈按毒品危害防制條例第17條固於109年1月15日修正公布，並
    於公布後6個月之同年7月15日生效施行，修正前毒品危害防
    制條例第17條第2項規定「犯第4條至第8條之罪於偵查及審
    判中均自白者，減輕其刑。」修正後規定「犯第4條至第8條
    之罪於偵查及歷次審判中均自白者，減輕其刑。」觀之該條
    項修正之立法理由：第2項之規範目的原在於使犯第4條至第
    8條之毒品案件之刑事訴訟程序儘早確定，並鼓勵被告自白
    認罪，以開啟其自新之路，故對犯前述罪之毒品之被告，於
    偵查及審判中均自白者，採行寬厚之刑事政策，而為應減輕
    其刑之規定。惟原所稱「審判中」，究指被告僅須於審判中
    曾有一次自白犯罪即應適用減刑規定，抑或須於歷次審判中
    均自白犯罪者始符合之？解釋上易生爭議。考量原立法之目
    的，係在使前述毒品案件之刑事訴訟程序儘早確定，當以被
    告於歷次審判中均自白犯罪者，始足當之，而所謂歷次審判
    中均自白，係指歷次事實審審級（包括更審、再審或非常上
    訴後之更為審判程序），且於各該審級中，於法官宣示最後
    言詞辯論終結時，被告為自白之陳述而言。故爰修正第2項
    ，明定於偵查及歷次審判中均自白者，始減輕其刑。然查，
    本件被告就事實一、㈠（即附表編號1、3〈後段〉至7）之販賣
    第二級毒品犯行，於偵查中均未自白犯罪（詳後述），無論
    依修正前、後之規定，均不符合減刑之要件，自無比較新舊
    法之問題，合先敘明。
　⒉觀諸辯護人於108年4月16日偵訊時為被告具狀提出之「答辯
    暨請求具保責付狀」，其上固記載：雙方並無實際交易金錢
    ，是以購買者詹宗原所留存之二手手機交付被告作為抵銷價
    錢之用，被告對於本件犯罪行為願為自白認罪（見偵字第15
    87號卷第239、241頁），惟被告當庭就此部分犯行係供稱：
    我有「轉讓」甲基安非他命給詹宗原施用，且明確陳稱僅承
    認轉讓部分，販賣部分則並未販賣獲利等語（見偵字第1587
    號卷第235頁），自難認被告於偵查中已坦認有「販賣」第
    二級毒品予詹宗原之犯行，且其於原審時就此部分仍否認有
    獲利之販賣犯行；另就販賣甲基安非他命予周文騰部分，被
    告於偵訊及原審中亦均辯稱與周文騰間係合資購買，而非販
    賣等語，是以，被告於本院審理時雖已就販賣第二級毒品犯
    行全部認罪，然其於偵查中既均未自白，自無依上開規定減
    輕其刑之餘地。
　⒊至被告於偵查及審判中，對於事實一、㈡之各次轉讓禁藥犯行
    ，雖均自白犯罪，惟法律之適用有其一致性，除有特別規定
    外，不得割裂適用，被告轉讓甲基安非他命部分既依法規競
    合原理適用藥事法處斷，藥事法並無轉讓毒品者，於偵審中
    自白應減輕其刑之特別規定，自無割裂適用毒品危害防制條
    例第17條第2項減輕其刑之餘地（最高法院104年6月30日104
    年度第11次刑事庭會議決議參照），附此敘明。
  ㈦又被告於警詢雖曾供出其毒品上游為○○○，警方並因被告之供
    述而查獲○○○涉嫌販賣第二級毒品甲基安非他命，此有偵查
    報告、基隆市警察局000年0月00日○○○○○○字第0000000000號
    移送書在卷可查（見原審卷第225-231頁），惟觀之該移送
    書可知，警方係查獲並移送○○○於108年3月5日23時許，在基
    隆市○○區○○路000巷0弄00號5樓，以2,000元之價格販賣0.5
    公克甲基安非他命予被告，經對照被告如附表各編號所示各
    次犯行，僅有編號8之轉讓甲基安非他命犯行，在時間上與
    警方查獲之○○○販賣甲基安非他命犯行有關，惟因法條競合
    而優先適用重法之結果，基於法律整體適用原則，應全部適
    用重法，而不得部分適用重法，部分又適用輕法，致有割裂
    適用法律之違法，故被告轉讓甲基安非他命犯行既優先適用
    藥事法第83條第1項論罪，縱被告有供出毒品來源因而查獲
    其他正犯情事，亦不得再適用毒品危害防制條例第17條第1
    項之規定予以減輕其刑（最高法院103年度台上字第1268號
    判決意旨參照）。
  ㈧關於刑法第59條減刑規定之適用：
    按刑法第59條之規定，犯罪之情狀顯可憫恕，認科以最低度
    刑仍嫌過重者，得酌量減輕其刑，同法第57條規定，科刑時
    應審酌一切情狀，為科刑重輕之標準，於裁判上酌減其刑時
    ，應就犯罪一切情狀（包括刑法第57條所列舉之10款事項）
    ，予以全盤考量，審酌其犯罪有無可憫恕之事由，以為判斷
    。故適用第59條酌量減輕其刑時，並不排除第57條所列舉10
    款事由之審酌，惟其程度應達於確可憫恕，始可予以酌減（
    最高法院70年度第6次刑事庭會議決議可資參照）。而修正
    前毒品危害防制條例第4條第2項販賣第二級毒品之法定刑度
    為無期徒刑、7年以上有期徒刑，然同為販賣第二級毒品之
    人，其原因動機不一，犯罪情節未必盡同，或有大盤毒梟者
    ，亦有中、小盤之分，其販賣行為所造成危害社會之程度自
    屬有異，法律科處此類犯罪，卻同為無期徒刑或7年以上有
    期徒刑，不可謂不重。於此情形，自非不可依客觀之犯行與
    主觀之惡性二者加以考量其情狀，是否有可憫恕之處，適用
    刑法第59條之規定酌量減輕其刑，期使個案裁判之量刑，能
    斟酌至當，符合比例原則。查本件被告就販賣第二級毒品犯
    行部分，戕害國民健康，助長施用毒品惡習，行為雖屬不該
    ，然被告販賣毒品對象僅有詹宗原、周文騰2人、每次交易
    金額均為2,000元，交易對象及數量均不多，其惡性及犯罪
    情節較諸大盤毒梟鉅額高價謀利之交易模式多所差異，對社
    會危害之程度相對較輕，而販賣第二級毒品之最輕法定本刑
    為7年以上有期徒刑，衡酌被告之犯罪情節，不無情輕法重
    而尚堪憫恕之情形，爰就被告所為事實一、㈠（即附表編號1
    、3〈後段〉至7）販賣第二級毒品犯行部分，均依刑法第59條
    規定酌減其刑。被告上揭犯行既有加重、減輕事由，爰依刑
    法第71條第1項規定，均先加後減之。
四、撤銷改判（即附表編號1、3〈後段〉至7所示販賣第二級毒品
    罪）部分：
  ㈠原審就此部分對被告論罪科刑，固非無見，惟按刑事審判旨
    在實現刑罰權之分配正義，故法院對於有罪被告之科刑，應
    符合刑罰相當之原則，使輕重得宜，罰當其罪。經查，被告
    就事實一、㈠部分（即附表一編號1、3〈後段〉至7所示販賣第
    二級毒品共6罪），均有刑法第59條酌減其刑規定之適用，
    已如上述，原審就此未為審酌適用，遽各量處有期徒刑7年2
    月，尚嫌過重，而有未當。被告上訴意旨就事實一、㈠犯行
    請求依刑法第59條減輕其刑部分，即非無理由，自應由本院
    將原判決關於上開販賣第二級毒品暨執行刑（因部分罪刑經
    撤銷改判，而失所附麗）部分，均予以撤銷改判。
　㈡爰審酌被告明知甲基安非他命係戕害人類身心健康之物，竟
    無視國家對於杜絕毒品犯罪之禁令，仍販賣甲基安非他命，
    助長社會上施用毒品之不良風氣，影響社會治安，所為實非
    可取，然其於本院審理時終能坦認全部犯行，且各次販賣甲
    基安非他命之數量尚屬低微，販賣毒品之獲利不高，兼衡其
    自述教育程度高中肄業、家境小康（見偵字第1587號卷第13
    頁）等一切情狀，就附表一編號1、3（後段）至7所示販賣
    第二級毒品共6罪，各量處有期徒刑3年8月，並與下述上訴
    駁回（即附表編號2、3〈前段〉、8所示轉讓禁藥罪）部分所
    處之刑，定其應執行刑為有期徒刑7年，以資懲儆。
　㈢沒收：
  ⒈扣案插用門號0000000000號之SONY牌行動電話1支及該門號SI
    M卡1枚，均係被告供其如附表編號1、3（後段）至7所示販
    賣甲基安非他命所用之物，業據被告供述在卷（見原審卷第
    62頁），並有如附表編號1、3至7「相關之通訊監察譯文及
    通訊監察書」欄所示之通訊監察譯文在卷可考，不問屬於犯
    罪行為人與否，均應依毒品危害防制條例第19條第1項之規
    定，在其各該次販賣第二級毒品罪之主文項下宣告沒收。
　⒉扣案之電子磅秤1台，係被告供其如附表編號1、4至7所示販
    賣甲基安非他命所用之物，業據被告供述在卷（見原審卷第
    62頁），不問屬於犯罪行為人與否，均應依毒品危害防制條
    例第19條第1項之規定，在其各該次販賣第二級毒品罪之主
    文項下宣告沒收。
  ⒊被告如附表編號1、3（後段）至7所示之各次販賣甲基安非他
    命所得（除附表編號3〈後段〉係扣案之InFocus牌行動電話外
    ，餘均為現金2,000元），均應依刑法第38條之1第1項前段
    之規定，在其各該次犯行之主文項下宣告沒收；未扣案之部
    分（即附表編號1、4至7之犯罪所得各2,000元），依同條第
    3項之規定，諭知於全部或一部不能沒收或不宜執行沒收時
    ，追徵其價額。　
五、上訴駁回（即附表編號2、3〈前段〉、8所示轉讓禁藥罪）部
    分：
  ㈠原審以被告就上開轉讓禁藥罪部分犯罪明確，而適用藥事法
    第83條第1項、刑法第11條、第47條第1項、第38條第2項前
    段之規定，並說明審酌被告明知甲基安非他命係戕害人類身
    心健康之物，竟無視國家對於杜絕毒品犯罪之禁令，仍轉讓
    甲基安非他命，助長社會上施用毒品之不良風氣，影響社會
    治安，所為實非可取，又慮其各次轉讓甲基安非他命之數量
    均尚低微等一切情狀，分別就附表編號2、3（前段）、8所
    示轉讓禁藥罪，各量處有期徒刑7月；併說明沒收部分：扣
    案插用0000000000門號之SONY牌行動電話1支及該門號SIM卡
    1枚，為被告供其如附表編號3（前段）之轉讓禁藥所用之物
    ，固有通訊監察譯文在卷可按（見偵字第1587號卷第88頁）
    ，惟本於法律不得割裂適用之原則，被告該次犯行既論以藥
    事法第83條第1項之轉讓禁藥罪，而藥事法並無沒收之規定
    ，即應回歸適用刑法，而被告供承該行動電話及門號SIM卡
    均為其所有（見偵字第1587號卷第14、15頁），爰依刑法第
    38條第2項前段之規定，在其所犯該次轉讓禁藥罪之主文項
    下宣告沒收。核此部分認事用法，尚無違誤，量刑亦屬妥適
    。
  ㈡被告上訴意旨雖以其有供出上游，請求依刑法第57、59條規
    定予以減輕其刑云云，惟按犯罪之情狀顯可憫恕，認科以最
    低度刑仍嫌過重者，得酌量減輕其刑，刑法第59條固定有明
    文。惟此酌量減輕其刑，必須犯罪另有特殊之原因與環境，
    在客觀上足以引起一般同情，縱宣告法定最低度刑，猶嫌過
    重者，始有其適用。經查，被告所犯轉讓禁藥罪，不惟危害
    國民健康，影響社會風氣，且係助長毒品流通之不法行為，
    客觀上實未見被告就前開犯行有何犯罪之特殊原因與環境，
    其情節並無顯可憫恕之處，自均無依刑法第59條規定予以酌
    減其刑之餘地。再者，關於量刑輕重，屬為裁判之事實審法
    院得依職權自由裁量之事項，苟其量刑已以行為人之責任為
    基礎，並斟酌刑法第57條各款所列情狀，在法定刑度內，酌
    量科刑，如無偏執一端，致明顯失出失入情形，上級審法院
    即不得單就量刑部分遽指為不當或違法。本件原審就此部分
    量刑業已斟酌刑法第57條各款所列情狀而為刑之量定，既未
    濫用自由裁量之權限，亦無逾越職權或違反比例原則、罪刑
    均衡原則，自難認有何違法或不當。是被告就此部分之上訴
    ，並無理由，應予駁回。
據上論斷，應依刑事訴訟法第368條、第369條第1項前段、第364
條、第299條第1項前段，修正前毒品危害防制條例第4條第2項、
第19條第1項，刑法第2條第1項前段、第11條、第47條第1項、第
59條、第38條之1第1項前段、第3項、第51條第5款，判決如主文
。
本案經檢察官江柏青提起公訴，檢察官董怡臻到庭執行職務。
中　　華　　民　　國　　109 　年　　7 　　月　　23　　日
                  刑事第二十三庭審判長法　官  李釱任
                                      法　官  連育群
                                      法　官  崔玲琦
以上正本證明與原本無異。
如不服本判決，應於收受送達後20日內向本院提出上訴書狀，其
未敘述上訴之理由者並得於提起上訴後20日內向本院補提理由書
（均須按他造當事人之人數附繕本）「切勿逕送上級法院」。
                                      書記官  李政庭
中　　華　　民　　國　　109 　年　　7 　　月　　23　　日

附錄：本案論罪科刑法條全文

修正前毒品危害防制條例第4條
製造、運輸、販賣第一級毒品者，處死刑或無期徒刑；處無期徒
刑者，得併科新臺幣 2 千萬元以下罰金。
製造、運輸、販賣第二級毒品者，處無期徒刑或 7 年以上有期
徒刑，得併科新臺幣 1 千萬元以下罰金。
製造、運輸、販賣第三級毒品者，處 7 年以上有期徒刑，得併
科新臺幣 7 百萬元以下罰金。
製造、運輸、販賣第四級毒品者，處 5 年以上 12 年以下有期
徒刑，得併科新臺幣 3 百萬元以下罰金。
製造、運輸、販賣專供製造或施用毒品之器具者，處 1 年以上
7 年以下有期徒刑，得併科新臺幣 1 百萬元以下罰金。
前五項之未遂犯罰之。

藥事法第83條
明知為偽藥或禁藥，而販賣、供應、調劑、運送、寄藏、牙保、
轉讓或意圖販賣而陳列者，處 7 年以下有期徒刑，得併科新臺
幣 5 千萬元以下罰金。
犯前項之罪，因而致人於死者，處 7 年以上有期徒刑，得併科
新臺幣 1 億元以下罰金；致重傷者，處 3 年以上 12 年以下有
期徒刑，得併科新臺幣 7 千 5 百萬元以下罰金。
因過失犯第 1 項之罪者，處 2 年以下有期徒刑、拘役或科新臺
幣 5 百萬元以下罰金。
第 1 項之未遂犯罰之。

附表：（依時間順序排列）
編號 態  樣 行      為 相關之通訊監察譯文與通訊監察書     判處之罪刑及沒收  對  象    1  販  賣 陳武平於107年11月19日8時2 分，持用0000000000號行動電話門號，與周文騰持用之0000000000號行動電話門號，聯繫毒品交易事宜，其後，陳武平即於同日8 時20分許，在其位於基隆市○○區○○路000巷0弄00號5樓之住處，以2000元之價格，販賣1包約1公克之甲基安非他命予周文騰，並向周文騰收取2000元價金。 108 年度偵字1587號卷第67、171-173頁 陳武平販賣第二級毒品，累犯，處有期徒刑叁年捌月。扣案之ＳＯＮＹ牌行動電話壹支（含門號○○○○○○○○○○號晶片卡壹枚）、電子磅秤壹台均沒收；未扣案之犯罪所得新臺幣貳仟元沒收，於全部或一部不能沒收或不宜執行沒收時，追徵其價額。  周文騰    2  轉  讓 陳武平於107 年11月24日14時許，在其位於基隆市○○區○○路000巷0弄00號5 樓之住處，無償提供少許甲基安非他命予蕭士為施用2 口。 無 陳武平明知為禁藥而轉讓，累犯，處有期徒刑柒月。  蕭士為    3 轉讓/販 賣 陳武平於107 年11月26日21時14分，持用0000000000號行動電話門號，與從事二手商品賣賣之詹宗原所持用0000000000號行動電話門號，聯繫藝品買賣及毒品授受事宜，通話後，詹宗原攜帶藝品及二手行動電話前往陳武平位於基隆市○○區○○路000巷0弄00號5 樓之住處，同日21時28分抵達後，陳武平先無償提供少許甲基安非他命予詹宗原施用（轉讓）；接著雙方商談藝品買賣未果，惟談妥由詹宗原以價值約莫1500元之二手InFocus牌行動電話1 支，向陳武平購買1 公克甲基安非他命，陳武平隨即以上開代價，販賣1包約1公克之甲基安非他命予詹宗原，並向詹宗原取得上開行動電話（販賣）。 108 年度偵字1587號卷第88、171-173頁 陳武平明知為禁藥而轉讓，累犯，處有期徒刑柒月。扣案之ＳＯＮＹ牌行動電話壹支（含門號○○○○○○○○○○號晶片卡壹枚）沒收。 陳武平販賣第二級毒品，累犯，處有期徒刑叁年捌月。扣案之ＳＯＮＹ牌行動電話壹支（含門號○○○○○○○○○○號晶片卡壹枚）、犯罪所得InFocus牌行動電話壹支均沒收。  詹宗原    4 販  賣 陳武平於107 年12月10日17時8 分，持用0000000000號行動電話門號，與周文騰持用之0000000000號行動電話門號，聯繫毒品交易事宜，其後，陳武平即於同日17時10分許，在其位於基隆市○○區○○路000巷0弄00號5樓之住處，以2000元之價格，販賣1包約1公克之甲基安非他命予周文騰，並向周文騰收取2000元價金。 108 年度偵字1587號卷第67、175-177頁 陳武平販賣第二級毒品，累犯，處有期徒刑叁年捌月。扣案之ＳＯＮＹ牌行動電話壹支（含門號○○○○○○○○○○號晶片卡壹枚）、電子磅秤壹台均沒收；未扣案之犯罪所得新臺幣貳仟元沒收，於全部或一部不能沒收或不宜執行沒收時，追徵其價額。  周文騰    １5⑶ 販  賣 陳武平於107 年12月14日16時16分，持用0000000000號行動電話門號，與周文騰持用之0000000000號行動電話門號，聯繫毒品交易事宜，其後，陳武平即於同日16時30分許，在其位於基隆市○○區○○路000巷0弄00號5樓之住處，以2000元之價格，販賣1包約1公克之甲基安非他命予周文騰，並向周文騰收取2000元價金。 108 年度偵字1587號卷第67、68、175-177頁 陳武平販賣第二級毒品，累犯，處有期徒刑叁年捌月。扣案之ＳＯＮＹ牌行動電話壹支（含門號○○○○○○○○○○號晶片卡壹枚）、電子磅秤壹台均沒收；未扣案之犯罪所得新臺幣貳仟元沒收，於全部或一部不能沒收或不宜執行沒收時，追徵其價額。  周文騰     6⑷ 販  賣 陳武平於108 年1月1日19時38分起，持用0000000000號行動電話門號，與周文騰持用之0000000000號行動電話門號，聯繫毒品交易事宜，其後，陳武平即於翌（2）日7 時57分，在其位於基隆市○○區○○路000巷0弄00號5 樓之住處，以2000元之價格，販賣1包約1公克之甲基安非他命予周文騰，並向周文騰收取2000元價金。 108 年度偵字1587號卷第71、179-181頁 陳武平販賣第二級毒品，累犯，處有期徒刑叁年捌月。扣案之ＳＯＮＹ牌行動電話壹支（含門號○○○○○○○○○○號晶片卡壹枚）、電子磅秤壹台均沒收；未扣案之犯罪所得新臺幣貳仟元沒收，於全部或一部不能沒收或不宜執行沒收時，追徵其價額。  周文騰    7 販  賣 陳武平於108 年2月7日11時37分，持用0000000000號行動電話門號，與周文騰持用之0000000000號行動電話門號，聯繫毒品交易事宜，其後，陳武平即於同日11時50分，在其位於基隆市○○區○○路000巷0弄00號5 樓之住處，以2000元之價格，販賣1包約1公克之甲基安非他命予周文騰，並向周文騰收取2000元價金。 108 年度偵字1587號卷第73、183-185頁 陳武平販賣第二級毒品，累犯，處有期徒刑叁年捌月。扣案之ＳＯＮＹ牌行動電話壹支（含門號○○○○○○○○○○號晶片卡壹枚）、電子磅秤壹台均沒收；未扣案之犯罪所得新臺幣貳仟元沒收，於全部或一部不能沒收或不宜執行沒收時，追徵其價額。  周文騰     8３ 轉  讓 陳武平於108年3月6日1時許，在其位於基隆市○○區○○路000巷0弄00號5 樓之住處，無償交付1 小包甲基安非他命予李振興施用。 無 陳武平明知為禁藥而轉讓，累犯，處有期徒刑柒月。  李振興